臺灣彰化地方法院刑事裁定　　　　　　　 96年度聲更字第2號
原執行機關　臺灣彰化地方法院檢察署檢察官
聲明異議人
即　受刑人　甲○○
上列聲明異議人即受刑人因違反公職人員選舉罷免法案件（94年
度選訴字第9 號），對檢察官之執行褫奪公權執行命令（95年度
執他字第2097號）聲明異議，前經本院於民國96年4 月9 日以96
年度聲字第398 號刑事裁定後，聲明異議人不服原審裁定提起抗
告，經臺灣高等法院臺中分院撤銷原裁定，發回本院更行裁定（
96年度抗字第348 號），本院裁定如下：
    主  文
臺灣彰化地方法院檢察署民國九十五年度執他字第二０九七號案
件如附表所示執行命令應予撤銷。
臺灣彰化地方法院民國九十四年度選訴字第九號刑事判決宣告甲
○○緩刑伍年之效力及於褫奪公權陸年宣告之從刑。
    理  由
一、聲明異議意旨以：聲明異議人即受刑人甲○○因違反選舉罷
    免法案件，經本院於民國94年8 月11日以94年度選訴字第9
    號刑事判決判處有期徒刑2 年，褫奪公權6 年，緩刑5 年；
    嗣經上訴臺灣高等法院臺中分院後，復撤回上訴而於95年8
    月18日確定後，並移送臺灣彰化地方法院檢察署執行（95年
    度執他字第2097號）。執行檢察官於96年1 月4 日以彰檢榮
    辛95執他字第2097字第00643 號函行文彰化縣員林鎮鎮民代
    表會、臺灣高等法院檢察署刑事資料科、中央選舉委員會、
    行政院人事行政局、銓敘部，函文意旨略稱：臺灣彰化地方
    法院檢察署95年度執他字第2097號違反選舉罷免法案件，受
    刑人甲○○經本院判處有期徒刑2 年，緩刑5 年並褫奪公權
    6 年，於95年8 月18日確定，受刑人甲○○所犯違反選舉罷
    免法罪刑有期徒刑2 年，褫奪公權6 年，期間自95年8 月18
    日起至101 年8 月17日止等語。聲明異議人即受刑人甲○○
    對檢察官上開執行指揮有所不服，爰依法向本院聲明異議等
    語。
二、程序部分：按受刑人或其法定代理人或配偶以檢察官執行之
    指揮為不當者，得向諭知該裁判之法院聲明異議，刑事訴訟
    法第484 條定有明文。本件受刑人甲○○因犯投票交付賄賂
    罪，經本院於94年8 月11日以94年度選訴字第9 號刑事判決
    判處有期徒刑2 年，褫奪公權6 年，緩刑5 年；嗣經上訴臺
    灣高等法院臺中分院後，復撤回上訴而於95年8 月18日確定
    後，並移送臺灣彰化地方法院檢察署執行（95年度執他字第
    2097號）。執行檢察官於96年1 月4 日以彰檢榮辛95執他字
    第2097字第00643 號函行文彰化縣員林鎮鎮民代表會、臺灣
    高等法院檢察署刑事資料科、中央選舉委員會、行政院人事
    行政局、銓敘部，函文意旨略稱：臺灣彰化地方法院檢察署
    95年度執他字第2097號違反選舉罷免法案件，受刑人甲○○
    經本院判處有期徒刑2 年，緩刑5 年並褫奪公權6 年，於95
    年8 月18日確定，受刑人甲○○所犯違反選舉罷免法罪刑有
    期徒刑2 年，褫奪公權6 年，期間自95年8 月18日起至101
    年8 月17日止。但如因縮短刑期或其他法定原因，致褫奪公
    權起訖期間有所變更，當由執行監獄或臺灣彰化地方法院檢
    察署另函更正等情，此有臺灣高等法院被告前案紀錄表、上
    揭刑事判決、臺灣彰化地方法院檢察署函文影本各1 份存卷
    可考。又自95年7 月1 日起施行之新修正刑法第36條規定已
    刪除對於人民選舉、罷免、創制、複決權褫奪之限制。是前
    揭臺灣彰化地方法院檢察署公函既已敘明受刑人甲○○所受
    從刑即褫奪公權之執行起訖時間，並引用新修正刑法第36條
    規定說明褫奪公權之範圍，此係檢察官指揮執行本院94年度
    選訴字第9 號確定判決之命令，受刑人甲○○對檢察官該執
    行之指揮有所不服聲明異議，合於刑事訴訟法第484 條之規
    定，先予敘明。
三、按刑法第2 條第1 項關於新舊法比較適用之規定，係指被告
    行為後法律有變更，法院為裁判時，始有其適用，此觀該法
    條之規定自明。又判決確定後，即發生確定力及執行力，法
    院及當事人同受其拘束。因此，法院為判決後，縱法律有變
    更，檢察官於指揮執行時，除法律另有規定，如刑法第2 條
    第3 項，刑法施行法第6 條之1 等情形，應從其規定者外，
    仍應按原確定判決主文所記載之意旨及判決所適用之法律執
    行，並不生所謂新舊法比較適用，或是否依新法規定執行問
    題（最高法院96年度臺非字第200 號裁定要旨參照）；又查
    案件是否宣告緩刑，乃法官於裁判時，就當時存在之緩刑規
    定，審酌緩刑之效果是否適當，始為宣告。故被告行為後，
    法律對於緩刑之效力是否及於從刑之規定若有增訂或變更者
    ，當以裁判時法律之規定為準，並無比較新舊法適用之問題
    。本院95年度第8 次刑事庭會議決議「犯罪在新法施行前，
    新法施行後，緩刑之宣告，應適用新法第74條之規定」，亦
    同斯旨（最高法院96年度臺抗字第520 號裁定要旨參照）。
四、經查：
  (一)本件受刑人甲○○前於94年間因犯投票交付賄賂罪，經本院
    於94年8 月11日以94年度選訴字第9 號刑事判決判處有期徒
    刑2 年，褫奪公權6 年，緩刑5 年；嗣經上訴臺灣高等法院
    臺中分院後，復撤回上訴而於95年8 月18日確定後，並移送
    臺灣彰化地方法院檢察署執行等情，此有臺灣高等法院被告
    前案紀錄表、上揭刑事判決、臺灣彰化地方法院檢察署函文
    影本各1 份存卷可考。是本件刑事判決雖係於刑法修正施行
    後始確定，但既係在刑法修正施行前之94年8 月11日判決，
    有關緩刑之宣告亦係適用修正前刑法第74條第1 款等相關規
    定為之，為裁判時增訂之刑法第74條第5 項雖已公布，但尚
    未施行，而刑法及相關法律又無該規定之效力及於施行前法
    院已判決之案件規定，揆諸上開說明，檢察官指揮執行時，
    就本件受刑人即被告緩刑宣告之效力，自不得適用修正後刑
    法第74條第5 項之規定。
  (二)而修正前刑法第74條，原無現行法同條第5 項「緩刑之效力
    不及於從刑與保安處分之宣告」之規定；且依修正前刑法第
    37條第5 項規定：「依第2 項宣告褫奪公權者，自主刑執行
    完畢或赦免之日起算」。則於緩刑期滿而緩刑未經撤銷之情
    形，依修正前刑法第76條規定，其刑之宣告既失其效力，自
    無「主刑執行完畢或赦免之日」，亦即褫奪公權將失所附麗
    ，無從起算；如緩刑經撤銷，始於主刑執行完畢或赦免之日
    起算褫奪公權之期間。司法院院解字第3930號解釋意旨亦稱
    ：「(三)刑法第76條所謂刑之宣告失其效力，包括主刑從刑在
    內，曾受徒刑及褫奪公權之宣告者，於緩刑期滿而緩刑之宣
    告未經撤銷時，依該條規定褫奪公權之宣告亦失其效力」。
    足見依修正前刑法第74條規定為緩刑之宣告者，雖同時宣告
    褫奪公權，其褫奪公權部分仍應為緩刑效力所及，亦即於緩
    刑期間暫不執行褫奪公權。又依從刑附屬於主刑，除法律有
    特別規定者外，依主刑所適用之法律之原則，本件褫奪公權
    之期間，自應適用修正前刑法第37條第5 項：「依第2 項宣
    告褫奪公權者，自主刑執行完畢或赦免之日起算」之規定，
    亦甚明確。故受刑人甲○○所受緩刑宣告之效力當及於褫奪
    公權之宣告，至其緩刑5 年期間，依修正前刑法第74條規定
    ，則自判決確定之日即95年8 月18日起算。
五、綜上所述，本件執行檢察官以本院94年度選訴字第9 號刑事
    判決確定日期係在新修正刑法施行後之95年8 月8 日，援用
    新修正刑法第74條第5 項之「緩刑之效力不及於從刑與保安
    處分之宣告。」規定為執行之依據，認本案應執行受刑人甲
    ○○之褫奪公權從刑，其褫奪公權期間自95年8 月18日起至
    101 年8 月17日止，且併加註如因縮短刑期或其他法定原因
    ，致褫奪公權起訖期間有所變更，當由執行監獄或臺灣彰化
    地方法院檢察署另函更正；95年7 月1 日起施行之新修正刑
    法第36條規定已刪除對於人民選舉、罷免、創制、複決權褫
    奪之限制等執行說明而發函行文予彰化員林鎮鎮民代表會、
    臺灣高等法院檢察署刑事資料科、中央選舉委員會、行政院
    人事行政局、銓敘部等機關，其執行命令牴觸刑法第1 條之
    罪刑法定與刑法不溯及既往原則、司法院院解字第3930號解
    釋與本院94年度選訴字第9 號刑事確定判決暨據以判決所適
    用之修正前刑法第74條規定，尚有未恰。受刑人甲○○以執
    行檢察官對於褫奪公權之執行指揮不當而聲明異議，核其聲
    明異議為有理由，臺灣彰化地方法院檢察署95年度執他字第
    2079號案件如附表所示執行命令應予撤銷（其中附表二之事
    項雖屬對於新修正刑法第36條規定之說明，單以該說明而言
    並無違誤，但其與附表一之執行事項有附隨一體性，故併予
    撤銷），受刑人甲○○之緩刑5 年宣告效力及於褫奪公權6
    年宣告之從刑，爰裁定如主文。
中　　華　　民　　國　　96　　年　　10　　月　　31　　日
                  刑事第八庭      法  官  唐中興
以上正本證明與原本無異
如不服本裁定，應於裁定送達後5日內向本院提出抗告狀 (須附
繕本 )。
中　　華　　民　　國　　96　　年　　10　　月　　31　　日
                                  書記官　施惠卿
【附表】：應撤銷之執行命令
一臺灣彰化地方法院96年1 月4 日彰檢榮執辛95執他2079字第00
  643 號函說明第2 項：（受刑人）甲○○因犯違反選舉罷免法
  罪經判處有期徒刑2 年，緩刑5 年，褫奪公權6 年，期間自95
  年8 月18日起至101 年8 月17日止。但如因縮短刑期或其他法
  定原因，致褫奪公權起訖期間有所變更，當由執行監獄或臺灣
  彰化地方法院檢察署另函更正。
二前函說明第3 項：95年7 月1 日起施行之新修正刑法第36條規
  定已刪除對於人民選舉、罷免、創制、複決權褫奪之限制。
